【裁判字號】    95,台上,1743
【裁判日期】    950406
【裁判案由】    妨害風化
【裁判全文】
最高法院刑事判決            九十五年度台上字第一七四三號
    上  訴  人  邱俊銘
                馮炤勛
    共      同
    選任辯護人  呂福元律師     
    上  訴  人  蔡富吉
上列上訴人等因妨害風化案件，不服台灣高等法院中華民國九十
二年七月二十二日第二審判決（九十二年度上訴字第一八三八號
，起訴案號：台灣桃園地方法院檢察署九十年度偵字第一一五四
０號），提起上訴，本院判決如下：
    主  文
上訴駁回。
    理  由
按刑事訴訟法第三百七十七條規定：上訴於第三審法院，非以判
決違背法令為理由，不得為之。是提起第三審上訴，應以原判決
違背法令為理由，係屬法定要件。如果上訴理由係對原審已調查
明確並於判決內論駁或說明之事項，徒憑己見重為事實之爭辯，
或任意指摘，顯與法律規定得為第三審上訴理由之違法情形不相
適合時，即應認其上訴為違背法律上之程式，予以駁回。本件上
訴人邱俊銘、馮炤勛上訴意旨略稱：（一）邱俊銘於原審調查時
，已陳明其係為徐永宗頂罪，則其他店內從業人員及員工，為配
合邱俊銘之供述，始證述係向邱俊銘應徵及領取薪資，非不可想
像。而依營利事業登記證之記載，負責人係徐永宗，並非邱俊銘
。（二）邱俊銘於警訊時雖自承：「因我朋友盧日春想頂雅士登
（雅斯汀護膚坊），而徐永宗也想將雅士登賣掉，兩個人都是我
朋友，我就當中間賺抽佣，當時徐永宗於民國九十年六月十三日
將店鑰匙交給我，證件交給盧日春，徐永宗言明店必須申請營利
事業登記證變更過盧日春始可營業。」等語，但徐永宗既已將雅
士登之營利事業登記證交付盧日春，何以該營利事業登記證仍懸
掛在店內而為警查扣？且盧日春、徐永宗二人未訂定書面契約，
如何據以申請負責人變更登記？憑何認定徐永宗已將該店讓與盧
日春？原審未深入查證，並在理由說明，自有調查未盡及理由不
備之違法。（三）承辦員警偽裝男客與女子間，並無真正性交易
之合意，自難令邱俊銘、馮炤勛負刑事責任。且其以釣魚之方式
偵查本案，其取得之證據，是否有證據能力，非無疑問。另上訴
人蔡富吉上訴意旨則略稱：（一）邱俊銘、馮炤勛均否認蔡富吉
為該店員工，原審僅憑蔡富吉代為開門，即認蔡富吉犯罪，有違
證據法則。（二）證人陳○鎂供稱其警訊筆錄係警員強迫其簽名
，其未看內容，且蔡富吉、馮炤勛亦陳稱陳○鎂作筆錄時有喊救
命，則該筆錄之製作亦屬違法。應播放錄音帶以供比對。（三）
蔡富吉只是受「小平」之託，順便載該外籍女子至賓館，其與「
小平」並無犯意聯絡，而遲玉祥係上訴至原審後始找到其人，何
能謂有可疑？（四）證人林俊洲於警訊時係在夜間製作筆錄，又
未經其同意，該筆錄不得作為證據。（五）○○○○○國籍女子
ＭＡＲＩＡＭＡＧＤＥＬＥＮＡＣＡＳＴＩＬＬＯ不懂中文，其
警訊筆錄內容如何記載不明，如何認定其警訊筆錄為正確云云。
惟查：原判決維持第一審論處上訴人邱俊銘、馮炤勛共同意圖使
女子與他人為猥褻之行為，而容留以營利為常業；蔡富吉共同意
圖使女子與他人為性交之行為，而媒介以營利為常業（累犯）等
罪刑之判決，駁回上訴人等在第二審之上訴，係依憑上訴人等之
供述，證人陳○鎂、林俊洲、柏○英、許仁義、陳信有、黃○佳
、曹○美、呂仁傑、徐○蓮及ＭＡＲＩＡＭＡＧＤＥＬＥＮＡＣ
ＡＳＴＩＬＬＯ之證詞，暨現場檢查紀錄一份、照片二張、行動
電話乙支、保險套四個、估價單二十九紙等證據，為其論罪之依
據；並敘明：（一）上開護膚店內確有媒介、容留女子與不特定
之男客從事撫摸性器官至射精之猥褻行為，每次收費新台幣（下
同）二千元等情，業據邱俊銘於原審供承在卷，核與柏○英於警
訊時坦承：「我做一個客人收二千元與店家五五分帳，各分得一
千元，向邱俊銘領薪水，查獲該次係由員工蔡富吉媒介我到六號
包廂替喬裝客人之員警服務的，店內是替客人從事猥褻行為，俗
稱半套打手槍，時間一次五十分鐘，代價二千元，包廂可以上鎖
……我於警方查獲前之九十年七月十一日二十四時許左右在雅斯
汀店內七號包廂替不特定男客從事猥褻行為，時間與價錢與前述
相同」等語；陳○鎂於警訊時證稱：「店內消費一次時間五十分
鐘，替不特定男客從事指油壓按摩及猥褻行為（俗稱半套撫摸男
客性器官直至射精始完成交易）代價二千元採五五分帳，女侍與
店家各得一千元，查獲當次是由員工蔡富吉媒介我進入包廂內替
喬裝員警服務，代價與前述相同，警方查獲前一次在九十年七月
十二日十四時在店內包廂內替不特定男客服務，代價二千元，（
包廂）可以上鎖」等語；許仁義於偵查時證稱：「是蔡富吉招呼
我們進去，說明他們店是做半套的，二千元，蔡富吉先帶我們先
至包廂，再帶小姐給我們，是蔡自己帶來的，後來小姐進入後就
幫我按摩，是一位叫柏○英的小姐，她先跟我聊天，之後就開始
撫摸我們的性器官，我們就表明警察身分，她當時沒脫衣服，說
怕臨檢只有把上衣內衣撩起，露出胸部」等語；於第一審證稱：
「是蔡富吉帶我到六號包廂，由柏○英替我服務，蔡富吉尚未向
我收錢，柏○英先幫我按摩，還問我要不要特別服務，她說本來
只有半套，若要另外服務要加一千元，是另外把胸部露出來，且
可摸她，我同意後，她就把上衣拉上來，伸手摸我生殖器官，我
就表明警察身分」等語；陳信有則於偵查時證稱：「當時替我按
摩的是陳○鎂，我進入後先叫我去洗澡，後來叫我進入包廂先幫
我全身按摩，後來就把我內褲脫下，撫摸我的性器官，她的全身
脫光衣服」等語；於第一審證稱：「當時是接獲民眾檢舉該地有
從事色情交易，我與許仁義便喬裝客人進入，我先問蔡富吉店內
有何種服務，他說有做半套的，每節五十分鐘，收費二千元，我
就同意，他便帶我去三號包廂，要我在裡面等，之後蔡富吉帶陳
○鎂進來，陳○鎂先替我作全身按摩，之後她自行將全身衣服脫
掉，要替我進行半套服務，有伸手摸到我的性器官，我就當場表
明身分，錢我已先交給蔡富吉」等語相符。（二）雖柏○英嗣於
偵查時翻異警訊前供否認當時有對喬裝員警為猥褻行為及脫衣服
之舉；陳○鎂於偵查時則改稱係警察拿錢誘惑伊云云，然既與其
等警訊時之證言及上開查獲之警員證詞相左，且邱俊銘業已供認
店內確有為男客從事撫摸性器官之猥褻行為不虛，則其等嗣後所
為翻異之詞，自不足採。（三）邱俊銘於偵查中雖提出載有不准
美容師從事色情及其他違法情事之切結書暨履歷表四紙，惟上開
物品在警方查獲時既未放置在上開護膚店內，又係邱俊銘遲至九
十年七月三十一日檢察官偵查時始行提出，復與陳○鎂、柏○英
於警訊、許仁義、陳信有於偵審中之供述不合，邱俊銘嗣於原審
亦坦認店內確有從事猥褻情事，是該切結書及履歷表之內容與事
實不符，亦不可採。此外，復有違反社會秩序法案件現場紀錄、
桃園縣政府營利事業登記證各乙紙在卷可證，足見邱俊銘於原審
所為之自白與事實相符，可堪憑採。（四）馮炤勛既擔任該店經
理，至查獲時止在店內上班十餘日，對該店營業內容、小姐有無
與不特定男客為猥褻行為，自知之甚明，否則如何向上門消費之
男客介紹或推銷服務，其辯稱不知店內小姐與男客從事猥褻行為
，核屬卸責之詞。（五）邱俊銘確係雅斯汀護膚店負責人一節，
業據其於警訊時自承：「其實我是真正負責人，因我朋友盧日春
想頂雅士登（雅斯汀護膚坊），而徐永宗也想將雅士登賣掉，兩
個人都是我朋友，我就當中間賺抽佣，當時徐永宗於九十年六月
十三日將店鑰匙交給我，證件交給盧日春，徐永宗言明店必須申
請營利事業登記證變更過盧日春始可營業……該店是我於九十年
六月十五日開始營業，因我看申請這些資料須要一段時間，而鑰
匙在我手上，所以我就將店僱請員工營業……因警方查獲當時營
利事業登記證是徐永宗，我當時就賴給徐永宗……該店每日營業
額約六千元」等語甚詳；復於偵查時自承：「雅斯汀護膚店之前
是徐永宗賣給盧日春，但因手續未辦好，都是我自行在經營，收
入也由我拿走」等情不諱；另參以馮炤勛於警訊時供稱係向邱俊
銘應徵等語；柏○英於警訊及第一審訊問時亦證稱：「我於九十
年七月六日至該店上班，向經理邱俊銘應徵的；我做一個客人收
二千元與店家五五分帳……向邱俊銘領薪水」等語；陳○鎂亦於
第一審訊問時證稱：伊係於九十年六月底向邱俊銘應徵，客人消
費完後由伊收錢，再交給邱俊銘等語；此外，黃○佳、曹○美於
警訊時亦均證稱：「係受僱於邱俊銘；係於九十年六月十二日向
邱俊銘應徵該份工作，同年月十五日開始上班，月薪三萬元向邱
俊銘領取」等語，是邱俊銘對於應徵上開護膚店之「經理」及服
務小姐等職務之人，均實際接洽面談、決定錄取者並發放薪資及
收取客人所交付之金錢，足認邱俊銘確係雅斯汀護膚店之負責人
無訛。（六）蔡富吉於偵訊時業已供承係伊幫喬裝員警開門，並
帶他們去包廂等語，陳薏鎂、柏秀英於警訊時亦一致供承查獲該
次是由員工蔡富吉媒介渠等進入包廂內為喬裝員警服務，而陳○
鎂此部分警訊證言，確係其自由意志下所製作，亦經製作筆錄之
員警呂仁傑於第一審結證屬實；許仁義、陳信有於偵、審中亦證
稱渠等進入該店後，係由蔡富吉負責招呼並介紹消費內容，表示
店內有從事半套服務，每次代價二千元，並帶渠等進入包廂、媒
介柏○英、陳○鎂進入為渠等服務，且經核與陳○鎂、柏○英、
蔡富吉於警訊所述各節亦相符合，足見許仁義、陳信有前開證詞
並非虛妄，且彼二人與蔡富吉並無夙怨，苟無斯情，自無攀誣之
必要，足認蔡富吉確係上開護膚店之工作人員，且有媒介女子與
他人為猥褻之行為。（七）至邱俊銘嗣雖供稱：係喬裝警員按門
鈴，伊去開門，由伊招呼他們請他們進包廂等語；另柏○英、陳
○鎂於偵查中及第一審訊問時亦改稱係邱俊銘帶渠等進入包廂替
喬裝之員警服務云云，然此與蔡富吉於偵訊時坦稱係伊幫喬裝員
警開門，並帶他們去包廂等情不合，足見邱俊銘所言不實，而蔡
富吉如非該護膚店員工，何以擅自開門招呼客人並帶入包廂，且
當時邱俊銘、馮炤勛均在店內，又何須由蔡富吉代勞，是邱俊銘
、陳○鎂、柏○英上開陳述無非迴護之詞，自不足採。（八）上
開護膚店自九十年六月十五日起至同年七月十二日止之每日營業
額，約有數千元至一萬餘元不等之營業收入，此有估價單二十九
紙在卷可按，堪認上開護膚店之收入每月可達約二十萬元之譜，
邱俊銘僱用馮炤勛、蔡富吉在上址從事猥褻交易行為，所得由小
姐與店方五五朋分，馮炤勛、蔡富吉則受僱領取薪資，彼等三人
顯有反覆以此同種類行為資為日常收入來源之情形，足認有以此
為常業之意。（九）蔡富吉與真實姓名、年籍不詳，綽號「小平
」之成年男子，媒介女子與他人為性交以營利一節，業據徐鳳蓮
於警訊時證稱：「我們到達米蘭賓館時，先由我男友蔡富吉下車
至一三五室與客人談妥後約略數分鐘，我男友就回到車上偕該外
籍女子至賓館一三五室供客人性交易……0000000000是易付卡電
話，該電話是我本人所持有……我男友蔡富吉綽號為『蔡頭』，
該0000000000我們兩個平時都共同使用，昨日在載送該外籍女子
至賓館途中，我男友有使用該電話與客人連繫」等語；○○○○
○國籍女子ＭＡＲＩＡＭＡＧＤＥＬＥＮＡＣＡＳＴＩＬＬＯ亦
於警訊時證稱：「（現場查獲之蔡富吉及徐○蓮是否為提供你住
宿及媒介你從事性交易之人？）徐○蓮和蔡富吉有時會拿東西給
我吃，但不是他提供住宿，但蔡富吉曾帶我到其他旅館從事性交
易；（你被蔡富吉帶去旅館與人性交易幾次？每次代價為何？如
何分帳？）次數不記得，大概每天會有一、兩次，時間地點都不
知道，每次我都沒有拿到錢，只告訴我每天匯一五○美金給在○
○○○○的媽媽」等語；林俊洲亦於警訊證稱：「我是於九十一
年四月八日二十三時左右在中壢長興街五五號米蘭汽車賓館一三
五室，打電話過去時有一名自稱『蔡頭』的男子接的電話，他向
我介紹小姐有台灣的及外國小姐，台灣的價錢是三千元，外國的
是五千元，我當時就向該男子叫外國女子來姦宿，之後他就詢問
我現在的賓館在哪裡，大約過了十五分鐘，就有一名男子載了一
位外國女子到我住的賓館（米蘭汽車賓館一三五室）……我打的
電話號碼是0000000000……被警方帶回製作調查筆錄的男子蔡富
吉就是載外國女子給我姦宿性交易的人沒有錯，他（蔡富吉）說
交易完畢再收，價錢是五千元」等語；復於偵查時證稱：「我是
當日晚上看見報上刊的小廣告，其上記載大約是金髮女郎等字眼
及一支行動電話的號碼，我依號碼打過去，問對方提供何種服務
，對方答以有全套，並且小姐有台灣的，也有外國的，價錢分為
三千及五千，我告知要外國的，對方問我人在那家賓館，並告知
幾分鐘後小姐會到，此外並留了一支○九二六的電話，若小姐來
後有問題，可打此電話與他聯絡；是蔡富吉開車載小姐來」等語
無訛。而徐○蓮係蔡富吉女友，另林俊洲及該名○○○○○國籍
女子亦與蔡富吉素無仇隙，其等證言自屬可信，是由上述證人證
詞堪認蔡富吉確有媒介女子與他人從事性交易以營利之行為。
（十）徐○蓮雖於偵訊時附和蔡富吉所言翻稱：係蔡富吉載伊下
班時，「小平」拜託蔡富吉順路搭載該名外國女子云云，惟既與
其警訊所為之證詞迥異，且依蔡富吉於警訊供承：「小平」有跟
我講這位男客的電話，並叫我用我女朋友的電話即0000000000與
該男子聯絡問他在賓館幾號房，所以該男客才知道我的電話號碼
，「菜頭」是我的外號，我問該男客住幾號房，我是在門口與該
男客碰頭，把該外國女子交給他等語，則由蔡富吉先以電話聯絡
林俊洲確定其住宿房號後，再將該名外國籍女子帶至該房門口交
予林俊洲等情，顯非僅順道搭載如此單純，徐○蓮嗣後更異之詞
應係維護蔡富吉而故為不實之陳述，應以其警訊證言與事實相符
為可採；又依該○○○○○國籍女子於警訊之證言可知，其每天
約有一、二次由蔡富吉帶往旅館與不特定男客為性交易，次數並
已多至不記得確實數目，且蔡富吉於檢察官偵查時亦稱其載小姐
一趟一百元，限市區內，足認蔡富吉恃此得利次數之繁，亦堪認
定有以此犯罪為常業。（十一）蔡富吉請求傳訊證人柏○英、陳
○鎂、郭○慧、林俊洲、遲玉祥等人，其中林俊洲、柏○英、陳
○鎂分別於偵查中及第一審調查時經傳喚到庭陳述明確，另原審
並未採郭○慧於警訊所為不利蔡富吉之證詞，均無再行傳喚之必
要；又蔡富吉於警、偵訊及第一審始終未提供該「小平」者之真
實姓名、地址供傳喚調查，迨於原審始稱其真實姓名為遲玉祥，
其真實性已值懷疑，且此部分事證至臻明確，亦無再行傳喚之必
要等情。對於上開證人等之證詞如何可採，及前後供詞不符之取
捨，暨認定上訴人等係屬常業犯，上訴人等否認犯行，為不可採
信，均逐予說明論證、指駁，其推理論斷衡諸證據法則並無違背
。且查：（一）林俊洲僅係本案之證人，並非犯罪嫌疑人，無刑
事訴訟法第一百條之三規定之適用，警方依其同意於夜間進行偵
訊並製作筆錄，於法尚無不可，上訴意旨所指警方對該證人於夜
間訊問，其筆錄不得作為證據云云，容有誤會。況林俊洲於檢察
官偵查中亦結證稱係蔡富吉開車載小姐來等語無訛，益見蔡富吉
確有本件犯行。（二）本案係警察接獲檢舉，謂上訴人等有從事
色情交易，警方為取得證據，乃喬裝客人進入等情，已據陳信有
證述甚詳（見第一審卷第四五頁），是本件顯非警察對本無犯意
存在之行為人挑起犯意或誘發其產生犯意，其因此取得之證據，
自不能指為非法取得之證據而無證據能力。上訴人等誤以為司法
警察以「釣魚」之技巧蒐集犯罪證據之情形為不合法，亦有未洽
。（三）陳○鎂於警訊之證言，確係其自由意志下所陳述，已經
製作筆錄之員警呂仁傑於第一審結證屬實（第一審卷第六一、六
二頁），而陳○鎂於與呂仁傑對質時，陳○鎂竟又改稱：「恐嚇
我的不是呂仁傑警員」云云（見第一審卷第六二頁），陳○鎂此
部分所供已難採信，且遍觀全卷，亦無陳○鎂於作筆錄時其有喊
救命之陳述，是尚難證明其筆錄之製作為違法。（四）上開哥斯
大黎加國籍女子於製作警訊筆錄時，有通譯陸琬璞在場負責翻譯
，此觀該筆錄末有記載：「通譯」及陸琬璞之簽名暨捺按之指印
即明，是該女子縱不懂中文，但因有通譯在場負責翻譯，即不得
任意指摘其警訊筆錄內容不正確。而上訴人其餘上訴意旨係對原
審已調查明確並於判決內論駁或說明之事項，徒憑己見重為事實
之爭辯，或任意指摘，或係於本院法律審請求播放證人之錄音帶
以調查事實，核與法律規定得為第三審上訴理由之違法情形不相
適合。綜上說明，本件上訴為違背法律上之程式，應予駁回。
據上論結，應依刑事訴訟法第三百九十五條前段，判決如主文。
中    華    民    國  九十五  年    四    月    六    日
                      最高法院刑事第五庭
                          審判長法官  莊  登  照  
                                法官  洪  明  輝  
                                法官  黃  一  鑫  
                                法官  林  秀  夫  
                                法官  徐  昌  錦  
      本件正本證明與原本無異
                                      書  記  官  
中    華    民    國  九十五  年    四    月   十二   日
                                                      Ｌ

司法院資訊處製作；財團法人民間司法改革基金會備份。
